臺灣高等法院臺中分院民事判決
111年度上字第22號

上  訴  人  吳宗漢  
被 上訴 人  南投縣埔里鎮農會

法定代理人  胡嘉宸  
訴訟代理人  劉登男  
上列當事人間請求清償借款事件，上訴人對於民國110年11月4日
臺灣南投地方法院110年度訴字第179號第一審判決提起上訴，本
院於111年3月2日言詞辯論終結，判決如下：
    主  文
上訴駁回。
第二審訴訟費用由上訴人負擔。
    事實及理由
一、被上訴人主張：
　　上訴人於民國107年9月27日邀同訴外人甲○○為連帶保證人，
    向被上訴人借款新臺幣（下同）250萬元（下稱系爭借款）
    ，兩造借款期間為107年9月27日至111年9月27日，自借款日
    起分48期，每期為1個月，上訴人應按期支付利息，本金則
    於111年9月27日屆期時一次清償，利率按被上訴人基準利率
    百分之2.715，加年利率百分之1機動計算（起訴時之基準利
    率為百分之2.465，加年利率百分之1後為百分之3.465），
    如上訴人未依約支付「利息」，經被上訴人定合理期間通知
    或催告後，系爭借款即視為全部到期，除應支付所積欠之利
    息及清償本金外，另自逾期日起6個月以內部分，按原定利
    率百分之10，逾期超過6個月以上部分，按原定利率百分之2
    0加付違約金，並簽訂借據及授信約定書。被上訴人已依約
    定於同日撥款250萬元至上訴人帳戶內，詎上訴人自109年11
    月27日起即未再依約支付利息，被上訴人自109年11月27日
    起即多次以電話催告上訴人未果，依授信約定書第6條第1款
    之約定，系爭借款視為全部到期，上訴人應償還全部本息及
    違約金。爰依消費借貸之法律關係，請求上訴人給付250萬
    元，及自110年6月27日起至清償日止，按週年利率百分之3.
    465計算之利息，暨自110年7月28日起至清償日止，逾期在6
    個月以內部分，按上開利率百分之10；逾期超過6個月以上
    部分，按上開利率百分之20計算之違約金。
二、上訴人則以：
　　依授信約定書第5條第1款之約定，未依約清償「本金」時，
    系爭借款始視為全部到期，上訴人僅未依約清償利息，系爭
    借款自無全部屆清償期之理。又上訴人於110年3月29日、11
    0年4月14日、110年5月25日、110年6月4日、110年6月16日
    、110年6月27日均有清償利息，已清償原積欠之3個月利息
    ，並經被上訴人受領，系爭借款仍未屆清償期，被上訴人提
    起本件訴訟，有違誠信原則。上訴人雖曾接獲被上訴人來電
    通知存款不足清償利息，惟此僅係通知並非催告，縱為催告
    亦應以書面且於合理期限為之，以電話催告不生效力，至被
    上訴人所提出之埔里鎮農會信用部放款訪催紀錄表（見原審
    卷第121-123頁、本院卷第47-49頁，下稱催訪紀錄表）並非
    真正等語，資為抗辯。
三、原審為被上訴人勝訴之判決，命上訴人應給付被上訴人250
    萬元本息及違約金，上訴人不服，提起上訴，上訴聲明為：
    ㈠原判決廢棄。㈡被上訴人在第一審之訴駁回。被上訴人則答
    辯聲明：上訴駁回。
四、本院之判斷：
㈠、經查，被上訴人主張上訴人於107年9月27日向被上訴人借款2
    50萬元，兩造約定借款期限自107 年9 月27日起至111 年9 
    月27日止，自借款日起分48期，每期為1個月，應按期支付
    利息，借款期限屆滿時應返還全部本金，利率按被上訴人基
    準利率百分之2.715 ，加年利率百分之1 計算（起訴時之基
    準利率為百分之2.465，加年利率百分之1後為百分之3.465
    ），於未按期支付利息時，系爭借款視為全部屆期，除應返
    還本金及支付利息外，另逾期6 個月以內部分，按原定利率
    百分之10、逾期超過6 個月以上部分，按原定利率百分之20
    加付違約金，被上訴人已依約於借款當日撥款250 萬元至上
    訴人帳戶內等情，有借據、貸放資料查詢、埔里鎮農會存款
    放款利率表、授信約定書在卷可稽（見原審卷第19-23頁、
    第81-90頁），堪信被上訴人上開主張為真實。
㈡、被上訴人主張上訴人自109 年11月27日起未依約給付系爭借
    款之利息，經被上訴人催告後仍未給付，系爭借款視為到期
    ，上訴人即應給付系爭借款本息及逾期違約金；上訴人則否
    認被上訴人曾經催告，且利息雖曾欠繳惟嗣後已繳足而未積
    欠，不符清償期提前屆至之加速條款規定。
⑴、經查，依被上訴人所提出之放款歷史交易明細查詢及上訴人
    所提出之埔里鎮農會活期存款簿影本（見原審卷47-48、107
    -111、153-157頁；本院卷第35-39、59-65、77-81頁）所示
    ，上訴人自109年10月28日繳納7,219元利息後，即未再繳納
    利息（至110年2月18日始再繳納9,189元利息）。又依被上
    訴人提出之催訪紀錄表（見原審卷第121-123頁、本院卷第4
    7-49頁）所載，被上訴人所屬職員分別於109年11月27、30
    日及109年12月1日撥打電話與上訴人聯絡，惟電話並未接通
    ；嗣又109年12月2、3日撥打電話與上訴人，但仍未接通，
    自109年12月4日、110年2月1日分別致電上訴人，通知存款
    不足，借款利息僅扣繳至109年10月，又於110年3月2日致電
    通知上訴人「需儘速繳納，否則逾期超過3個月，將聲請支
    付命令，限20日前繳納」，再於110年3月22日致電上訴人「
    再次通知利息尚未繳納，將聲請支付命令，系爭借款將視為
    全部到期」等語，而上訴人對上開訪催紀錄表所載致電內容
    並不爭執，僅抗辯曾向致電人員告知下個月會繳利息，被上
    訴人不能聲請支付命令等語（見原審卷第151-152頁）。顯
    見被上訴人主張上訴人確有逾期未繳納利息，並以電話催告
    上訴人繳納，應與事實相符，堪予採信。
⑵、次查，依授信約定書第6條第1款約定：「立約人（即上訴人
    ，下同）對貴會（即被上訴人，下同）所負之一切債務，如
    有下列情形之一時，貴會得以合理期間通知或催告立約人後
    ，減少對立約人之授信額度或縮短借款期限，或視為全部到
    期：一、任何一宗債務不依約付息時。…」（見原審卷第23
    頁）。本件被上訴人確曾自109年11月27日起，數次以電話
    通知上訴人積欠利息未清償，部分電話雖未接通上訴人，惟
    其中109年12月4日、110年2月1日致電上訴人，通知存款不
    足，借款利息僅扣繳至109年10月，又於110年3月2日致電通
    知上訴人「需儘速繳納，否則逾期超過3個月，將聲請支付
    命令，限20日前繳納」，再於110年3月22日致電通知上訴人
    「再次通知利息尚未繳納，將聲請支付命令，系爭借款將視
    為全部到期」等，自上訴人於109年11月27日未繳納利息時
    起，被上訴人自斯時起即開始以電話通知上訴人繳納利息，
    至110年3月2日止，前後約4個月時間之電話通知及催告，顯
    已有合理之時間為通知、催告，被上訴人於上訴人逾期未繳
    納利息時，在合理時間內通知、催告上訴人繳納利息，已符
    合授信約定書第6條第1款之約定，被上訴人主張系爭借款已
    視為全部到期，請求上訴人清償全部借款本息及給付逾期違
    約金，自屬合法有據。
㈢、至上訴人抗辯自110年2月18日已陸續補繳積欠利息，於被上
    訴人起訴時已無積欠利息云云。惟查，上訴人自109年11月2
    7日起未繳納利息，已如前述，而上訴人遲至110年2月18日
    始再繳納9,189元，然該筆金錢係清償109年10月27日至11月
    27日之利息，嗣後又於110年3月29日、110年4月14日、110
    年5月25日，依序繳納8,145元（係清償109年11月27日至12
    月27日之利息）、7,599元（係清償109年12月27日至110年1
    月27日之利息）、8,192元（係清償110年1月27日至110年2
    月27日之利息），被上訴人於110年3月31日（見原審卷第15
    頁支付命令聲請狀所蓋收文章）向原法院聲請支付命令時，
    上訴人尚積欠109年12月27日至110年3月27日期間應繳之3個
    月利息，顯見上訴人抗辯被上訴人起訴時已清償所積欠利息
    ，系爭借款並未屆清償期云云，與事實不符，未堪採認。至
    上訴人復於110年6月4日、110年6月16日、110年6月27日依
    序繳納7,456元、7,504元、7,219元，上開金錢固足以補繳1
    09年12月27日起至110年3月27日期間之3個月利息，惟仍積
    欠110年3月27日至110年6月27日期間之3個月利息未繳納。
    況被上訴人已於110年3月31日，以上訴人積欠利息未繳納，
    系爭借款已全部屆清償期為由，向原法院聲請核發支付命令
    ，原借款契約即已終止，系爭借款之清償期已全部屆至，自
    無因上訴人陸續補繳積欠之利息而回復之可能，上訴人此部
    分抗辯，自難採信。
㈣、另上訴人於本院否認訪催紀錄表之真正，抗辯被上訴人未經
　  書面催告即主張授信約定書第6條第1款系爭借款全部屆期之
　  加速條款，於法未合云云。惟授信約定書第6條第1款之通知
    、催告，並未特別約定形式，以電話或書面通知均與上開約
    定相符。而上訴人於原審110年10月21日言詞辯論期日陳稱
    ：「原告（即被上訴人，下同）所提110年7月22日民事陳報
    狀訪催紀錄，被告（即上訴人）確實有接到原告電話催繳利
    息，我有告知原告說我錢下個月錢會進來，我下個月繳，但
    我認為原告不能聲請支付命令」等語（見原審卷第151-152
    頁）；於本院亦陳稱「被上訴人沒有對我催告，催告單上所
    載不實在。被上訴人有打兩次電話給我說利息到期要我繳款
    ，但沒有催告」、「因為那時候疫情很嚴重，我有說要慢兩
    天才能繳納，但對造的電話不是催告，催告要以文書，不能
    以電話催告」等語（見本院卷第30-31頁），顯見上訴人已
    自認確於催訪紀錄表所載時間接獲被上訴人來電通知、催告
    繳納利息之事實。上訴人雖於本院否認訪催紀錄表之真正，
    惟依民事訴訟法第279 條第3 項之規定，應由上訴人舉證證
    明其於原審之自認與事實不符，且其自認係出於錯誤，始得
    撤銷自認。然上訴人並未舉證證明其自認與事實不符，被上
    訴人復未同意其撤銷自認，自不生撤銷自認之效力。況依訪
    催紀錄表所載，上訴人曾於110年2月3日致電被上訴人詢問
    因疫情是否可以展延等語。如上訴人均未接獲被上訴人通知
    繳息之催告，上訴人豈有致電被上訴人詢問系爭借款利息展
    期事宜之理，上訴人抗辯訪催紀錄表之真正，應與事實不符
    ，未堪採信。
㈤、至授信約定書第5條第1款約定「立約人對貴會所負之一切債
    務，如有下列情形之一時，無須由貴會事先通知或催告，貴
    會得隨時減少對立約人之授信額度或縮短借款期限，或視為
    全部到期：任何一宗債務不依約清償本金時…」，抗辯上訴
    人僅未繳利息，並未遲誤本金，系爭借款自無視為全部到期
    ，而請求返還云云。惟依借據第3條第1項第1款還款方式之
    約定，本件係「按期付息，到期還清本金」（見原審卷第21
    頁）。即僅繳納利息，本金則至清償期屆至時一次返還，自
    無適用授信約定書第5條第1款餘地，被上訴人於原審亦係主
    張依授信約定書第6條第1款（誤載第1項）為請求（見原審
    卷第77頁），上訴人此部分抗辯應有誤會。
五、按借用人應於約定期限內，返還與借用物種類、品質、數量
    相同之物；遲延之債務，以支付金錢為標的者，債權人得請
    求依法定利率計算之遲延利息，但約定利率較高者，仍從其
    約定；當事人得約定債務人不履行債務時，應支付違約金，
    民法第478條、第233條第1項、第250條第1項分別定有明文
    。本件上訴人向被上訴人借款未依約支付利息，依授信約定
    書第6條第1款規定，系爭借款視為全部到期，上訴人自應負
    清償本息及逾期違約金之義務。綜上所述，被上訴人依消費
    借貸法律關係，請求上訴人給付250萬元本息及逾期違約金
    ，為有理由，應予准許。原審為上訴人敗訴之判決，並無不
    合。上訴論旨指摘原判決不當，求予廢棄改判，為無理由，
    應駁回上訴。
六、本件事證已臻明確，兩造其餘之攻擊或防禦方法及所用之證
    據，經本院斟酌後，認為均不足以影響本判決之結果，爰不
    逐一論列，附此敘明。
七、據上論結，本件上訴為無理由，判決如主文。　　
中　　華　　民　　國　　111 　年　　3 　　月　　23　　日
                  民事第二庭    審判長法　官  楊國精
　　　　　　　　　　　      　　　　　法　官  陳正禧
　　　　　　　　　　　      　　　　　法　官  李立傑
正本係照原本作成。
如不服本判決，應於收受送達後二十日內向本院提出上訴書狀，
其未表明上訴理由者，應於提出上訴後二十日內向本院補提理由
書狀（均須按他造當事人之人數附繕本）。因疫情而遲誤不變期
間，得向法院聲請回復原狀。
上訴時應提出委任律師或具有律師資格之人之委任狀。委任有律
師資格者，另應附具律師資格證書及釋明委任人與受任人有民事
訴訟法第四百六十六條之一第一項但書或第二項所定關係之釋明
文書影本。如委任律師提起上訴者，應一併繳納上訴裁判費。

                                      書記官  李欣憲
中　　華　　民　　國　　111 　年　　3 　　月　　23　　日